臺灣新北地方法院刑事判決
111年度訴字第301號
公  訴  人  臺灣新北地方檢察署檢察官
被      告  吳歡學



被      告  姚嘉杰



選任辯護人  王清白律師
            陳淳文律師
上列被告等因詐欺等案件，經檢察官提起公訴（111年度偵字第5
027號號），本院判決如下：
    主  文
吳歡學犯三人以上共同以網際網路對公眾散布之詐欺取財未遂罪
，處有期徒刑7月。緩刑2年，並應於檢察官指定之期間內向公庫
支付新臺幣5萬元。扣案如附件起訴書附表二所示之物（不包括
編號3、7之丁苡婷所有其中黑色I PHONE 11手機1支及邢立玹〔起
訴書誤載「琁」〕所有手機2支暨IPAD平板電腦1臺），均沒收。
姚嘉杰犯三人以上共同以網際網路對公眾散布之詐欺取財未遂罪
，處有期徒刑6月。緩刑2年，並應於檢察官指定之期間內向公庫
支付新臺幣3萬元。未扣案之犯罪所得新臺幣1萬5千元沒收之；
於全部或一部不能沒收時，追徵其價額。
    事實及理由
一、本件被告吳歡學、姚嘉杰（下稱被告2人）所犯均係死刑、
    無期徒刑、最輕本刑為3 年以上有期徒刑以外之罪，其等於
    本院審理中就被訴事實為有罪之陳述，經告知簡式審判程序
    之旨，並聽取公訴人、被告2人及辯護人之意見後，合議庭
    裁定改由受命法官依簡式審判程序處理。
二、本件犯罪事實、證據及應適用之法條，除證據部分補充「被
    告2人於本院審理時之自白」外，餘均引用檢察官起訴書之
    記載（如附件）。
三、科刑：
  ㈠審酌被告2人不循正當途徑獲取生活所需，貪圖參與犯罪之不
    法報酬，加入犯罪組織，創設如附件起訴書附表（下稱附表
    ）一所示多組詐欺專用帳號，在網路上隨意攫取女子頭像，
    隨機在網路上與被害人攀談取得信任，加為Telegram或What
    sapp好友，再伺機介紹KBC投資平臺（網址https://admstmy
    .kbcmy88.com），以標榜有專業投資分析師協助操盤保證獲
    利云云，致使被害人馬來西亞華僑蕭澄宇遭騙（幸未匯款，
    詳後述），使犯罪追查趨於複雜，影響社會正常交易安全及
    秩序，暨被告吳歡學居於主導地位，招募姚嘉杰加入本案詐
    欺集團，教導被告姚嘉杰如何施用詐術，被告姚嘉杰僅居於
    次要角色之參與程度；再考量本案被害人之人數（僅查獲被
    害人蕭澄宇1人），參以內政部警政署刑事警察局於本院審
    理中以遠距視訊與被害人聯繫，被害人表示其未損失任何金
    額，不再要求賠償，只希望法院依法對被告2人判刑，遏止
    詐欺風氣等情（見本院卷第65頁內政部警政署刑事警察局職
    務報告）；兼衡被告吳歡學自承高中畢業，之前做食品業務
    ，月收入新臺幣（下同）3 萬2 千元，沒有家人需要扶養；
    另被告姚嘉杰供稱其高中肄業，剛服完義務役，與同住女友
    有位小孩3歲需要照顧之學歷背景及家庭經濟狀況等一切情
    狀(見本院卷47頁），分別量處如主文所示之刑。
  ㈡又依司法官大法官釋字第812號解釋意旨：106年4月19日修正
    公布之組織犯罪防制條例第3條第3項規定：「犯第1項之罪
    者，應於刑之執行前，令入勞動場所，強制工作，其期間為
    3年。」（嗣107年1月3日修正公布第3條，但本項並未修正
    ），就受處分人之人身自由所為限制，違反憲法比例原則及
    憲法明顯區隔原則之要求，與憲法第8條保障人身自由之意
    旨不符，應自本解釋公布之日起失其效力。是就被告所犯參
    與犯罪組織罪部分，本院爰不依組織犯罪防制條例第3條第3
    項規定為強制工作之諭知。
　㈢緩刑宣告：
　⒈查被告2人均未曾因故意犯罪受有期徒刑以上刑之宣告；有其
    等臺灣高等法院被告前案紀錄表在卷可憑，其等因一時失慮
    ，涉犯本案，惟犯後均已坦承犯行；另本案被害人表示其未
    損失任何金額，不再對被告2人要求賠償，業如前述，信其
    等經此次科刑教訓後，當能知所警惕，應無再犯之虞，本院
    認上開對其等所宣告之刑，均以暫不執行為適當，爰分別依
    刑法第74條第1項第1款規定併均諭知緩刑2年，以啟自新
　⒉為使被告2人從本案深切記取教訓，及為強化其等法治之觀念
    ，使其等於緩刑期內能深知警惕，避免其再度犯罪，爰併依
    刑法第74條第2項第4款之規定，命被告吳歡學應於檢察官指
    定之期間內向公庫支付新臺幣5萬元；另被告姚嘉杰應於檢
    察官指定之期間內向公庫支付新臺幣3萬元。倘被告2人違反
    上開應行負擔之事項且情節重大者，依刑法第75條之1第1項
    第4款之規定，其等緩刑之宣告仍得由檢察官向本院聲請撤
    銷，附此敘明。
四、沒收之說明：
　㈠扣案如附表二所示之物（不包括編號3、7之丁苡婷所有其中
    黑色I PHONE 11手機1支及邢立玹〔起訴書誤載「琁」〕所有
    手機2支暨IPAD平板電腦1臺），為被告吳歡學、姚嘉杰所有
    及由吳歡學所有提供不知情之同案嫌犯丁苡婷（均經檢察官
    為不起訴處分）從事本案詐騙犯行聯繫使用之物，業據其等
    4人供承在卷，並有被告姚嘉杰使用手機門號0000000000作
    為IG帳號之員工資料1紙在卷可佐（見偵卷第37、43、49、1
    16、117、221、521、541頁），皆依刑法第38條第2項規定
    ，宣告沒收。至附表二所示編號3、7之丁苡婷所有其中黑色
    I PHONE 11手機1支及邢立玹所有手機2支暨IPAD平板電腦1
    臺，核非被告吳歡學、姚嘉杰所有之物（見偵卷第521、541
    頁），爰不另為沒收之諭知。
　㈡另被告姚嘉杰自承伊於試用期間，吳歡學有給伊1萬5千元的
    報酬，此為吳歡學所坦認（見本院卷第34、37頁），復查無
    證據足認上開犯罪所得，已由被告2人以外之自然人、法人
    或非法人團體取得，復核無刑法第38條之2 第2 項所定欠缺
    刑法上之重要性」、「犯罪所得價值低微」或「為維持受宣
    告人生活條件之必要」情形，爰依刑法第38條之1 第1 項之
    規定，將上揭被告姚嘉杰分得未扣案之犯罪所得1萬5千元宣
    告沒收；又如全部或一部不能沒收或不宜執行沒收時，自應
    依同法第38條之1第3項規定，追徵其價額。
五、據上論斷，應依刑事訴訟法第273條之1第1項、第299條第1 
    項前段，判決如主文。
本案經檢察官朱柏璋提起公訴，檢察官詹啟章到庭執行職務。
中　　華　　民　　國　　111 　年　　4 　　月　　14　　日
　　　　　　　　　刑事第三庭  法　官　蘇揚旭
以上正本證明與原本無異。
如不服本判決應於收受送達後20日內向本院提出上訴書狀，並應
敘述具體理由；其未敘述上訴理由者於上訴期間屆滿後20日內向
本院補提理由書（均須按他造當事人之人數附繕本）「切勿逕送
上級法院」。
                              書記官  張馨尹
中　　華　　民　　國　　111 　年　　4 　　月　　19　　日